臺灣臺南地方法院臺南簡易庭民事判決
109年度南小字第1144號
原      告  新安東京海上產物保險股份有限公司臺南分公司

法定代理人  曾淑惠
訴訟代理人  高孟廷
            徐聖弦
被      告  辛國棟

上列當事人間請求侵權行為損害賠償事件，本院於民國110年9月
7日言詞辯論終結，判決如下：
    主  文
被告應給付原告新臺幣貳萬玖仟玖佰伍拾陸元，及自民國一百零
九年二月二十八日起至清償日止，按週年利率百分之五計算之利
息。
原告其餘之訴駁回。
訴訟費用新臺幣貳仟陸佰伍拾捌元由被告負擔，新臺幣貳仟零陸
元由原告負擔。
本判決原告勝訴部分得假執行。
    事實及理由
一、本件原告主張：被告於民國108年9月6日下午1時20分許，駕
    駛車牌號碼0000－00號自用小客車（下稱系爭被告駕駛小客
    車），在臺南市○○區○○路0段000號前，不慎撞及由訴外人甲
    ○○所駕駛、由訴外人安維斯汽車租賃股份有限公司（下稱安
    維斯公司）向原告投保車體損失險之車牌號碼000－0000號租
    賃小客車（下稱系爭租賃小客車），致系爭租賃小客車受損
    ；嗣系爭租賃小客車因修理而支出修理費用新臺幣（下同）
    52,831元，其中工資費用為29,221元，零件費用為23,610元
    。茲因安維斯公司前以系爭租賃小客車向原告投保車體損失
    險，且上開車禍事故發生時尚在保險期間內；而原告已依保
    險契約之約定，給付保險金52,831元予安維斯公司。為此，
    爰依保險法第53條規定，代位被保險人安維斯公司依民法第
    191條之2規定，訴請被告給付回復原狀之費用52,831元等語
    。並聲明：被告應給付原告52,831元及自民事起訴狀繕本送
    達被告之翌日起至清償日止，按週年利率5%計算之利息。
二、被告抗辯：伊擬購買米糕而停車，前開車禍事故，乃因甲○○
    駕駛系爭租賃小客車疏於注意，撞及伊停放於路旁之系爭被
    告駕駛小客車所致。又甲○○雖提出錄有系爭租賃小客車所裝
    設行車紀錄器拍攝影像之檔案（下稱系爭檔案），系爭檔案
    所錄影像中之白色小客車車牌模糊，影像中之白色小客車並
    非系爭被告駕駛小客車，系爭檔案所錄影像，應係偽造等語
    。
三、得心證之理由：
　㈠本件原告主張被告於前揭時日，駕駛系爭被告駕駛小客車在
    前開處所，不慎撞及由甲○○所駕駛、由安維斯公司向原告投
    保車體損失險之系爭租賃小客車，致系爭租賃小客車受損之
    事實，為被告所否認，而以前揭情詞置辯。經查：　
　　⑴證人甲○○於本院言詞辯論時，證稱：當時，被告之車輛停
      於外側車道，擬左轉駛出；伊駕駛之車輛為於內側車道直
      行之車輛。被告之車輛左前方擦撞至伊駕駛車輛右側前、
      後車門，印象中右側後葉子板有被撞，右側前、後保險桿
      均有一點擦撞，主要擦撞係在車門。伊有將駕駛之車輛所
      裝設行車紀錄器拍攝之影像，存於行動電話內，該行車紀
      錄器拍攝之影像，即為當時之影像，事後並未剪接等語〔
      參見本院109年度南小字第1144號卷宗（下稱本院卷）第7
      2頁〕。衡諸證人甲○○於本院言詞辯論中所為之前開證言，
      乃於執行審判職務之公署即本院審判時具結後所為之證言
      ，若有虛偽陳述，依刑法第168條規定，應處7年以下有期
      徒刑，證人甲○○應無甘冒偽證刑責而為虛偽陳述之理。是
      證人甲○○於本院言詞辯論時證述之前揭內容，應堪信為實
      在。
　　⑵經本院於110年4月27日言詞辯論期日，當庭勘驗錄有甲○○
      所提供系爭檔案之光碟，勘驗結果如下：
　　　①光碟內拍攝之影像，為一自用小客車（下稱系爭行車紀
        錄器所在車輛）所裝設行車紀錄器拍攝之畫面。
　　　②檔案時間顯示為「00：01」時，系爭行車紀錄器所在車
        輛行駛於臺南市中西區民族路2段之內側車道，向前行
        駛。系爭行車紀錄器所在車輛前方，有一白色自用小客
        車（下稱第1輛白色自用小客車）、一黑色普通重型機
        車，及另一輛黑色自用小客車，系爭第1輛白色自用小
        客車行駛於內、外側車道之間，車頭略為左偏；該普通
        重型機車則行駛於外側車道。該重型機車右側則為黑色
        自用小客車。
　　　③檔案時間顯示為「00：02」至「00：04」時，系爭行車
        紀錄器所在車輛仍行駛於臺南市中西區民族路2段之內
        側車道；此時，畫面中有另一白色自用自用小客車（下
        稱系爭第2輛白色自用小客車）出現於臺南市中西區民
        族路2段之外側車道，系爭第2輛自用小客車並未往前行
        駛，系爭第1輛白色自用小客車則已行駛於內側車道；
        該普通重型機車則自外側車道，變換車道至內側車道。
　　　④檔案時間顯示為「00：05」至「00：06」時，系爭第2輛
        白色自用小客車起步行駛，車頭略為左偏，左前輪在快
        、慢車道間之車道線上，系爭行車紀錄器所在車輛與系
        爭第2輛白色自用小客車相距約1至1.5個車身之距離。
        系爭第1輛白色自用小客車、普通重型機車均沿內側車
        道，自系爭第2輛白色自用小客車左側，駛往前方。
　　　⑤檔案時間顯示為「00：07」時，系爭第2輛白色自用小客
        車持續左偏，此時，畫面中已未見快、慢車道間之車道
        線，系爭第2輛白色自用小客車左前輪及左後輪則在內
        側車道，系爭行車紀錄器所在車輛與系爭第2輛白色自
        用小客車相距約0.5至1個車身之距離。
　　　⑥檔案時間顯示為「00：08」時，系爭行車紀錄器所在車
        輛與系爭第2輛白色自用小客車發生碰撞。
　　　此有言詞辯論筆錄1份在卷足據（參見本院卷第165頁至第
      166頁）。
　　⑶至被告雖抗辯：甲○○雖提出系爭檔案，惟系爭檔案所錄影
      像中之白色小客車車牌模糊，影像中之白色小客車並非系
      爭被告駕駛小客車，系爭檔案所錄影像，應係偽造等語。
      惟查：
　　　①系爭檔案所錄之影像，即系爭租賃小客車所裝設行車紀
        錄器所錄之影象，乃車禍當時之影像，未經剪接，業據
        證人甲○○於本院言詞辯論時證述屬實（參見本院卷第72
        頁）；且經本院囑託內政部警政署刑事警察局（下稱刑
        事警察局）鑑定甲○○提出之系爭檔案有無被剪接或變造
        之情形，刑事警察局鑑定後，認為：系爭影像檔案係翻
        拍行車紀錄器之影音檔案，經逐格檢視，行車紀錄器影
        像中畫面及時間序列連續，未發現有明顯中斷情形，有
        刑事警察局110年4月23日刑鑑字第1100034842號鑑定書
        1份附卷可稽（參見本院卷第175頁），堪認系爭檔案應
        非偽造。
　　　②至被告雖以前揭理由，抗辯系爭檔案所錄影像，應係經
        人偽造等語。然查，系爭檔案所錄影像中之白色小客車
        車牌是否清晰，乃取決於拍攝該影像之行車紀錄器功能
        之優劣，與系爭檔案所錄影像是否偽造，純屬二事；又
        系爭檔案所拍攝影像中之白色小客車，核與系爭被告駕
        駛小客車之外觀，並無明顯之歧異，此經比對被告所提
        供系爭被告駕駛小客車之照片2幀及刑事警察局擷取自
        系爭檔案所拍攝影像並放大之照片自明（參見本院卷第
        89頁、第161頁），被告空言抗辯系爭檔案所拍攝影像
        中之白色小客車並非系爭被告駕駛小客車，自不足採。
        從而，被告抗辯系爭檔案應係偽造等語，應無足取。
　　⑷參酌證人甲○○於本院言詞辯論時證述之內容，及前述勘驗
      之結果，並酌以甲○○於前揭時日，駕駛系爭租賃小客車，
      行經上開處所時，如能確實注意車前狀況，並隨時採取必
      要之安全措施，應可即時發現被告駕駛之系爭被告駕駛小
      客車起駛並逐漸左偏，而為減速避讓之必要安全措施，避
      免上開車禍事故之發生，足見前開車禍事故之發生，乃因
      被告駕駛系爭被告駕駛自用小客車於臺南市中西區民族路
      2段外側車道起駛時，未禮讓行進中之車輛優先通行；而
      甲○○亦疏於注意車前狀況，並隨時採取必要之安全措施，
      以至二車發生碰撞。原告主張被告於前揭時日，駕駛系爭
      被告駕駛小客車行經前開處所時，不慎撞及由甲○○所駕駛
      、由安維斯公司向原告投保車體損失險之系爭租賃小客車
      ，致系爭租賃小客車受損之事實，應堪信為真正。被告抗
      辯：伊擬購買米糕而停車，前開車禍事故，乃因甲○○駕駛
      系爭租賃小客車疏於注意，撞及伊停放於路旁之系爭被告
      駕駛小客車所致等語，無非事後避重就詞之詞，並無足取
      。
　㈡按汽車、機車或其他非依軌道行駛之動力車輛，在使用中加
    損害於他人者，駕駛人應賠償因此所生之損害，民法第191
    條之2本文定有明文。查，被告於前揭時日，駕駛系爭被告
    駕駛小客車，不慎撞及安維斯公司所有之系爭租賃小客車，
    致系爭租賃小客車受損，乃被告駕駛之汽車，在使用中加損
    害於安維斯公司；而被告復未舉證證明於防止損害之發生，
    已盡相當之注意，揆諸前揭規定，安維斯公司自得依民法第
    191條之2本文規定，請求被告賠償因系爭租賃小客車受損所
    生之損害。
　㈢次按，負損害賠償責任者，除法律另有規定或契約另有訂定
    外，應回復他方損害發生前之原狀；第1項情形，債權人得
    請求支付回復原狀所必要之費用，以代回復原狀，民法第21
    3條第1項、第3項分別定有明文。查，本件原告主張安維斯
    公司所有之系爭租賃小客車因前開車禍事故受損而支出修理
    費用52,831元，其中工資費用為29,221元，零件費用為23,6
    10元之事實，業據其提出與所述相符之鈑噴估價單、電子發
    票證明聯等影本各1份為證〔參見本院109年度南司小調字第3
    47號卷宗（下稱調卷）第23頁至第31頁〕；為被告於言詞辯
    論時所不爭執，依民事訴訟法第436條之23準用同法第436條
    第2項，再準用同法第280條第1項規定，視同自認，原告前
    揭部分之主張，應堪信為實在。其次，系爭租賃小客車乃於
    108年5月出廠，有行車執照影本1份附卷足據（參見調卷第1
    7頁）；而上開車禍事故於108年9月6日發生；零件費用部分
    於修理時，既以新品更換舊品，於計算回復原狀所必要之零
    件費用時，即應折舊（工資部分，無折舊問題）。又依財政
    部106年2月3日臺財稅字第10604512060號令修正發布之「固
    定資產耐用年數表」所示，非運輸業用客車之耐用年限為5
    年，依定率遞減法計提折舊者，每年折舊率為0.369；再參
    酌營利事業所得稅查核準則第95條第6項規定：「固定資產
    提列折舊採用平均法、定率遞減法或年數合計法者，以1年
    為計算單位；其使用期間未滿1年者，按實際使用之月數相
    當於全年之比例計算之；不滿1月者，以月計」，就使用期
    間未滿1年者，按實際使用之月數相當於全年之比例計算結
    果，系爭租賃小客車回復原狀所必要之零件費用，即修理所
    更換之零件折舊後之金額應為20,706元。
　　〔計算式說明如下：
　　⑴4個月折舊值＝23,610×0.369 ×(4/12) ＝2,904元
　　⑵4個月折舊後價值＝23,610－2,904 ＝20,706元〕 
　　準此，系爭租賃小客車回復原狀所必要之費用，應為49,927
    元〔計算式：29,221（修理工資）＋20,706（零件折舊後之金
    額）＝49,927元〕。
　㈣再按，損害之發生或擴大，被害人與有過失者，法院得減輕
    賠償金額或免除之，為民法第217條第1項所明定，同條第3
    項復規定上開規定於被害人之代理人或使用人與有過失者，
    準用之。此規定之目的在謀求加害人與被害人間之公平，倘
    受害人對於損害之發生或擴大亦有過失時，由加害人負全部
    賠償責任，未免失諸過苛，乃賦與法院得減輕其賠償金額或
    免除之職權（最高法院109年度台上字第1423號判決參照）
    。揆諸民法第217條第1項、第3項之立法理由，乃立法者認
    為損害之發生或擴大，受害人有過失者（共同過失），若使
    加害人全負損害賠償之責任，似失諸酷，應由法院斟酌情形
    ，減輕或免除其賠償金額。又因學者通說及實務上之見解（
    最高法院68第3次民事庭庭推總會議決議），均認為民法第2
    24條於過失相抵之情形，被害人應有其類推適用，即該條第
    1項及第2項關於被害人之代理人或使用人之過失，應視同被
    害人之過失，方得其平，爰增訂第3項規定（民法第217條第
    1項、第3項之立法理由參照）。而被害人將物交予他人管領
    ，該物為第三人不法侵害時，對該物有管領力之人對於損害
    之發生與擴大，與有過失者，若使第三人全負損害賠償責任
    ，亦失諸酷而有失公平，與被害人之代理人或使用人對於損
    害之發生與擴大，與有過失之情形，並無二致，法律本應同
    予規範，惟因立法者疏於規範，致有法律漏洞存在，基於平
    等原則，被害人將物交予他人管領，該物為第三人不法侵害
    時，如對該物有管領力之人對於損害之發生與擴大，與有過
    失者，自應類推適用民法第217條第3項規定，以彌補上開法
    律漏洞。查：
　　1.前開車禍事故之發生，乃因被告駕駛系爭被告駕駛自用小
      客車於臺南市中西區民族路2段外側車道起駛時，未禮讓
      行進中之車輛優先通行；而甲○○亦疏於注意車前狀況，並
      隨時採取必要之安全措施，以至二車發生碰撞，已如前述
      。　　
　　2.按汽車行駛時，駕駛人應注意車前狀況，並隨時採取必要
      之安全措施，此觀諸道路交通安全規則第94條第3項之規
      定自明。查，甲○○既考領有適當之駕駛執照，此有駕駛執
      照影本1份卷可稽（參見本院卷第49頁）；上開義務為甲○
      ○所應注意並能注意之義務；而依甲○○之智識、能力等情
      ，亦無不能注意之情事，然甲○○於前揭時地駕駛系爭租賃
      小客車行經上開處所時，竟疏於注意上情，貿然向前行駛
      ，而未注意車前狀況，並隨時採取必要之安全措施，致與
      被告駕駛之系爭租賃小客車發生碰撞，甲○○對於前開車禍
      事故之發生，與有過失，且其過失行為與系爭租賃小客車
      受損之結果間，具有相當因果關係甚明。而上開車禍事故
      經本院囑託臺南市車輛行車事故鑑定委員會（下稱車鑑會
      ）鑑定結果，車鑑會亦認甲○○駕駛租賃小客車，未注意車
      前狀況，為肇事次因，有鑑定意見書影本1份附卷可稽（
      參見本院卷第158頁）；至上開鑑定意見疏未認定甲○○有
      未隨時採取必要之安全措施之過失，尚有未洽，上開部分
      本院不予參酌。
　  3.本院斟酌甲○○與被告對於上開車禍事故之過失情節與程度
      ，認被告對於上開車禍事故，應負60%之過失責任，甲○○
      應負40%之過失比例。再甲○○於前揭車禍事故發生時，乃
      駕駛安維斯公司所有之系爭租賃小客車，可知安維斯公司
      於前揭時日乃將系爭租賃小客車交予甲○○管領；又被告於
      前揭時地，乃駕駛系爭被告駕駛小客車，在使用中加損害
      於安維斯公司所有之系爭租賃小客車；而對於系爭租賃小
      客車有管領力之甲○○，對於損害之發生，與有過失，已如
      前述，揆諸前揭說明，自應類推適用民法第217條第3項規
      定，由安維斯公司承擔甲○○之過失；經依上開過失比例計
      算結果，安維斯公司因前開車禍事故，依民法第191條之2
      規定，所得請求被告賠償之金額，應為29,956元（計算式
      ：49,927×60%＝29,956，小數點以下四捨五入）。
　㈤又按，被保險人因保險人應負保險責任之損失發生，而對於
    第三人有損失賠償請求權者，保險人得於給付賠償金額後，
    代位行使被保險人對於第三人之請求權；但其所請求之數額
    ，以不逾賠償金額為限，保險法第53條定有明文。經查，原
    告業因被保險人安維斯公司投保之系爭租賃小客車發生保險
    事故而給付保險金52,831元予安維斯公司，為兩造所不爭執
    ，揆諸前揭規定，自得本於保險法第53條規定，代位安維斯
    公司依民法第191條之2規定，請求被告賠償。從而，原告本
    於保險法第53條規定，代位安維斯公司依民法第191條之2規
    定，請求被告給付29,956元，應屬正當；逾前揭部分之金額
    ，則非正當。
　㈥末按，給付無確定期限者，債務人於債權人得請求給付時，
    經其催告而未為給付，自受催告時起，負遲延責任。其經債
    權人起訴而送達訴狀，或依督促程序送達支付命令，或為其
    他相類之行為者，與催告有同一之效力；遲延之債務，以支
    付金錢為標的者，債權人得請求依法定利率計算之遲延利息
    ；應付利息之債務，其利率未經約定，亦無法律可據者，週
    年利率為5%，民法第229條第2項、第233條第1項前段及第20
    3條分別定有明文。查，本件被告應為之前揭給付，並無確
    定期限，且原告復未舉證證明於起訴前曾向被告請求，惟被
    告既經原告提起民事訴訟而受民事訴訟起訴狀繕本之送達，
    依民法第229條第2項之規定，自應自民事起訴狀繕本送達之
    翌日，即109年2月28日起，此有本院臺南簡易庭送達證書1
    份在卷可按（參見調卷第71頁），負遲延責任。從而，原告
    請求被告給付自109年2月28日起至清償日止，按週年利率5%
    計算之利息，亦屬正當。
四、綜上所陳，原告主張依保險法第53條規定，代位被保險人安
    維斯公司依民法第191條之2規定，請求被告給付29,956元及
    自109年2月28日起至清償日止，按週年利率5%計算之利息，
    為有理由，應予准許。逾此部分之請求，為無理由，應予駁
    回。
五、末按，各當事人一部勝訴、一部敗訴者，其訴訟費用，由法
    院酌量情形，命兩造以比例分擔或命一造負擔，或命兩造各
    自負擔其支出之訴訟費用；小額訴訟程序，法院為訴訟費用
    之裁判時，應確定其費用額，此參諸民事訴訟法第79條、第
    436條之19第1項規定自明。查，本件原告一部勝訴，一部敗
    訴，本院斟酌兩造勝敗之情形，認為本件訴訟之訴訟費用，
    應由兩造依勝敗比例負擔，即由被告負擔57%，餘由原告負
    擔，較為允洽；又本件乃適用小額訴訟程序之事件，訴訟標
    的之金額為52,831元，應徵第一審裁判費1,000元；此外，
    並有鑑定費用3,000元、證人旅費664元之支出，故本件訴訟
    費用共計4,664元，應由被告負擔2,658元（計算式：4,664×
    57%≒2,658，小數點以下四捨五入），原告負擔2,006元（計
    算式：4,664×43%≒2,006，小數點以下四捨五入）。
六、本判決原告勝訴部分，乃法院依小額訴訟程序所為被告敗訴
    之判決，依民事訴訟法第436條之20之規定，應依職權宣告
    假執行。
七、至被告雖提出系爭被告駕駛小客車之照片2幀，聲請鑑定系
    爭檔案所錄影像拍攝之白色小客車是否為系爭被告駕駛小客
    車。惟查，本件事證已臻明確，被告前揭調查證據之聲請，
    應無調查之必要。此外，兩造其餘攻擊防禦方法，經核與本
    件判決結果不生影響，爰不一一論述，附此敘明。
八、據上論結，本件原告之訴一部為有理由，一部為無理由，依
    民事訴訟法第436條之23、第436條第2項、第79條、第436條
    之19、第436條之20，判決如主文。
中    華    民    國   110    年    9     月    29    日
                臺灣臺南地方法院臺南簡易庭
                        法  官  伍逸康
以上正本係照原本作成。　　　　　　　　　　　　
民事訴訟法第436條之24第2項：對於本判決之上訴，非以違背法
令為理由，不得為之。
如對本判決上訴，須於判決送達後20日內向本院提出上訴狀，並
須表明原判決所違背之法令及其具體內容與依訴訟資料可認為原
判決有違背法令之具體事實之上訴理由。（均須按他造當事人之
人數附繕本）。
中　　華　　民　　國　　110 　年　　9 　　月　　29　　日
　　　　　　　　　　　　書記官  康紀媛